臺灣花蓮地方法院民事判決　 96年度簡上字第36號
上　訴　人　甲○○
被上訴人　　乙○○
訴訟代理人　黃健弘律師
上列當事人間請求拆屋還地事件，上訴人對於中華民國96年6月
12日本院鳳林簡易庭96年度林簡字第5號第一審判決提起上訴，
本院於96年11月27日言詞辯論終結，判決如下：
    主    文
上訴駁回。
第二審訴訟費用由上訴人負擔。
    事實及理由
一、本件經本院審理結果，認為原審依民法第767條物上請求權
    之法律關係，判決命上訴人應將坐落花蓮縣萬榮鄉○○段
    1460地號土地（下稱系爭土地）上如附圖所示A、B、C、D部
    分建物及地上物（面積共計90平方公尺）拆除，將土地返還
    予被上訴人，並依職權宣告假執行，認事用法並無不合，應
    予維持。爰引用第一審判決所載之事實及理由如附件所示。
二、上訴人提起上訴，聲明1.原判決廢棄，2.被上訴人在第一審
    之訴及假執行之聲請均駁回。其陳述除與原審判決書所記載
    者相同，予以引用外，另補充陳述略以：證人何玉琴知道上
    訴人開雜貨店，也常到雜貨店內作看護，照顧上訴人之父母
    ，她應該清楚買賣之事，但是她卻說不清楚；證人高知伶為
    何信軍之妻，何信軍曾任鄉長，應知悉上訴人使用系爭土地
    之事。
三、被上訴人則聲明：上訴駁回。其陳述與原審判決書所記載者
    相同，茲予引用外，另補充陳述略以：證人何玉琴、高知伶
    在原審之證詞，均不能證明上訴人有向黃忠成購買系爭土地
    之情，且若上訴人確向黃忠成買受土地，為何無任何買賣契
    約或付款收據，又為何多年來均未要求原所有權人辦理移轉
    登記，任令黃忠成於77年1月間出賣並移轉登記予何玉琴等
    語。
四、兩造不爭執之事實：
  (一)系爭土地現登記於被上訴人名下，為被上訴人所有。
  (二)上訴人所有之建物、雞舍、空心磚牆占用系爭土地如原審之
    複丈成果圖（原審卷38頁）所示A、B、C、D。
五、本件兩造所爭執之處，應在於：被上訴人依物上請求權之法
    律關係請求上訴人拆除占用部分、返還土地，是否有理？上
    訴人辯稱其曾向黃忠成購買其系爭土地其中面積180平方公
    尺，故使用系爭土地至今，為合法使用，是否有理？按不動
    產物權，依法律行為而取得者，非經登記，不生效力，民法
    第758條定有明文。依土地法所為之登記，有絕對效力，土
    地法第43條規定可參。本件縱如上訴人所辯曾向黃忠成購買
    系爭土地其中面積180平方公尺等情非虛，惟基於債之相對
    性，其與黃忠成間之買賣契約僅得向黃忠成主張，而不得對
    抗擁有系爭土地所有權之被上訴人。故上訴人所執辯詞，均
    於法不合。從而，被上訴人依民法第767條物上請求權之法
    律關係請求拆屋還地如原審主文第1項所示，自屬有理。上
    訴人仍執前詞，指摘原判決不當，求予廢棄改判，為無理由
    ，應駁回上訴。本件事證已臻明確，上訴人尚聲請傳喚證人
    古春霞（黃忠成之妻）到庭作證，欲證明其向黃忠成購買土
    地，並聲請傳喚證人楊盛才，欲請其代上訴人為表達云云，
    均無必要，暨兩造其餘攻擊防禦方法及舉證，無礙勝負判斷
    ，爰不一一論列，併此敘明。
六、據上論結，本件上訴為無理由，依民事訴訟法第436條之1第
    3項、第449條第1項、第78條，判決如主文。
中　　華　　民　　國　　96　　年　　12　　月　　11　　日
                       臺灣花蓮地方法院民事
                         審判長法官  湯文章
                         法      官  鄭光婷
                         法      官  楊碧惠
院以上正本係照原本作成。
本件不得上訴。
中　　華　　民　　國　　96　　年　　12　　月　　11　　日
                         法院書記官  紀龍年
附件
臺灣花蓮地方法院鳳林簡易庭民事判決  96年度林簡字第5號
原　　　告　乙○○　　住花蓮縣萬榮鄉見晴村二鄰24號之2
訴訟代理人　黃健弘律師
被　　　告　甲○○　  住花蓮縣萬榮鄉見晴村二鄰見晴23號
                      身分證統一編號：Ｚ000000000號
上列當事人間請求拆屋還地事件，本院於中華民國96年5月18日
言詞辯論終結，判決如下：
      主    文
被告應將坐落花蓮縣萬榮鄉○○段1460地號土地上如附圖所示A
、B、C、D部分建物及地上物（面積共計90平方公尺）拆除，將
土地返還予原告。
訴訟費用由被告負擔。
本判決得假執行。
      事實及理由要領
一、原告起訴主張：
  (一)坐落花蓮縣萬榮鄉○○段1460地號土地（下稱系爭土地）為
    原告所有。詎被告無法律權源，竟分別搭蓋如附圖所示A部
    分建物（門牌號碼為花蓮縣萬榮鄉見晴村見晴24之3號，下
    稱系爭建物）及B、C、D地上物（面積共計90平方公尺），
    占用系爭土地，為此爰依民法第767條之規定，求為判決被
    告將如附圖所示A、B、C、D部分之建物及地上物拆除，將土
    地返還予原告等語。
  (二)對被告抗辯所為之陳述：原告係向訴外人何信軍購買系爭土
    地，對於被告有無向訴外人黃忠成購買系爭土地一事不知情
    ，且被告所提出萬榮鄉公所、鳳林地政事務所函文，只能證
    明何玉琴有同意將系爭土地中部分土地開闢道路，並不能證
    明被告有向黃忠成買受系爭土地。縱被告與黃忠成間確有買
    賣關係，惟系爭土地業經黃忠成移轉登記予何玉琴，何玉琴
    又移轉登記予何信軍，何信軍再移轉登記予原告，故被告與
    黃忠成之買賣債權契約，自不能對抗契約以外之第三人即原
    告等語。
二、被告則以：被告於民國71年6月16日向訴外人即系爭土地原
    所有權人黃忠成（已歿）購買系爭土地面積約180平方公尺
    作為便道，隨後興建系爭建物及地上物，剩餘部分土地作為
    被告住處（門牌號碼為花蓮縣萬榮鄉見晴村見晴23號）唯一
    進出道路，使用迄今。嗣黃忠成於77年2月1日將系爭土地所
    有權移轉予何玉琴，於80年1月24日經何玉琴同意，向鳳林
    地政事務所申請部分土地分割測量登記，惟因所附文件不齊
    全，遭鳳林地政事務所於80年2月26日依規定駁回，嗣何玉
    琴又將系爭土地移轉登記予何信軍（已歿），何信軍復於95
    年2月14日將系爭土地所有權移轉登記予住於門牌號碼同村
    24之2號之原告，故原告對於被告占用系爭土地乙事，顯然
    早已知情，被告並非無權占用系爭土地等語資為抗辯。
三、本院之判斷：
  (一)查黃忠成於77年2月1日以買賣為名義，將系爭土地所有權移
    轉登記予何玉琴，嗣何玉琴於89年7月4日以贈與為名義，將
    系爭土地所有權移轉登記予何信軍，何信軍復於94年12月30
    日以買賣為名義，將系爭土地所有權移轉登記予原告，並於
    95 年2月14日移轉登記在案，原告現為系爭土地之所有權人
    ，有土地登記謄本一件附卷可稽，又被告所有如附圖A、B、
    C、D所示之建物及地上物占用系爭土地之事實，業經本院會
    同鳳林地政事務所測量人員履勘現場測量屬實，並有勘驗筆
    錄及花蓮縣鳳林地政事務所96年2月12日鳳地測字第0960000
    952號函及所附土地複丈成果圖在卷可憑，復為兩造在庭所
    不爭執，堪信為真實。
  (二)是本件兩造所爭執者，在於被告占有系爭土地有無合法權源
    ？按土地法第43條所謂登記有絕對效力，係為保護第三人起
    見，將登記事項賦與絕對真實之公信力，故第三人信賴登記
    機關之登記而取得不動產權利時，不因前手登記原因之無效
    或撤銷而被追奪（司法院院字第1919號解釋參照），故真正
    權利人祇許在未有第三人取得權利前，為所有權移轉登記之
    請求，若於已有第三人本於現存之登記而為取得權利之新登
    記後，除第三人明知土地登記簿謄本所登記之所有人，非真
    正之所有人，或明知其所有權之登記有無效或得撤銷之原因
    之情形外，真正權利人即不得對抗該第三人。查系爭土地業
    由何信軍於95年2月14日移轉所有權予原告，並辦妥所有權
    移轉登記在案，俱如前述。被告雖抗辯黃忠成曾於71年間出
    售系爭土地予被告，何玉琴並於80年間同意分割系爭土地予
    被告，故被告確實有向黃忠成購買系爭土地，並非無權占用
    系爭土地等語。然縱黃忠成確曾出售系爭土地予被告，惟黃
    忠成與被告間之買賣契約關係亦僅具債之效力，被告自不得
    以該買賣契約對抗事後善意取得系爭土地所有權之原告。被
    告雖另辯稱原告居住於系爭建物旁已數十餘年，明知被告所
    有建物及地上物占用系爭土地，當已知悉被告業已向前手黃
    忠成買受系爭土地，故原告係惡意取得系爭土地所有權等語
    ，惟此為原告所否認，且證人即何信軍之妻高知伶於本院審
    理時亦證稱：「我先生（即何信軍）賣系爭土地給原告時，
    沒有告訴原告，被告占用系爭土地。」等語明確，是自難僅
    憑原告長時間居住於系爭建物旁之事實即推認原告於移轉系
    爭土地所有權時即知悉黃忠成將系爭土地出賣予被告之事實
    ，是被告空言抗辯原告於移轉系爭土地所有權時業已知悉其
    與黃忠成之買賣契約，本院自難憑採。此外，被告復未能舉
    他證證明原告於移轉系爭土地所有權時，明知被告業已向黃
    忠成購買系爭土地之事實，則依善意推定之原則，應認原告
    係信賴地政機關之登記而取得系爭土地所有權，自受土地法
    第43條規定之保護，揆諸前開說明，被告自不得以上開買賣
    契約對抗原告。
  (三)綜上所述，被告未能舉證占有系爭土地有何合法權源，從而
    ，原告依民法第767條之物上請求權，請求被告將系爭土地
    上如附圖A、B、C、D部分所示之建物及地上物拆除，將土地
    返還予原告，為有理由，應予准許。
四、本件係適用簡易程序所為被告敗訴之判決，應依職權宣告假
    執行。
五、訴訟費用負擔之依據：依民事訴訟法第78條。
中　　華　　民　　國　　96　　年　　6 　　月　　12　　日
  　　　　　　　  臺灣花蓮地方法院鳳林簡易庭
                          法      官　陳燁真
